臺灣高雄地方法院刑事判決　　　　　　　　　　　　　　九十年度易字第一八二號
　　公　訴　人　臺灣高雄地方法院檢察署檢察官
　　被　　　告　甲○○
右列被告因違反動產擔保交易法案件，經檢察官提起公訴（八十九年度偵緝字第一Ｏ
四號），本院判決如左：
    主  文
甲○○動產擔保交易之債務人，意圖不法之利益，將標的物遷移，致生損害於債權人
，處拘役貳拾日，如易科罰金，以佰元折算壹日。
    事  實
一、甲○○於民國（下同）八十八年四月間，透過乙○○向戊○○○○購買車牌號碼
    ＹＭＮ─四二六號機車乙輛，並於同年四月七日在高雄市小港區○○○路一一Ｏ
    號戊○○○○，簽訂動產擔保交易附條件買賣契約書，約定總價金新台幣（下同
    ）七萬元，自同年五月十五日起至八十九年二月月十五日止，分十期繳納，每個
    月一期，前五期每期付款八千九百元，後五期每期五千一百元，未付清全部價款
    以前，所有權仍屬戊○○○○所有，且應將上述標的物置放在高雄縣鳳山市○○○路一九七巷十二號住所或高雄市前鎮區鎮○○街三九五巷八號五之二之居所，
    甲○○僅得依約占有使用，不得將該標的物遷移、出賣或為任何處分，詎甲○○
    於取得上開標的物後，因遺失行車執照向戊○○○○請求補辦行照未果，完全未
    依約繳費，在未得戊○○○○同意情形下，於八十八年八月間意圖不法之利益，
    將上開標的物遷移至高雄市○鎮區○○路，致生損害於戊○○○○。
二、案經戊○○○○訴請臺灣高雄地方法院院檢察署檢察官偵查起訴。
    理  由
一、訊據被告甲○○矢口否認有右揭犯行，辯稱：「我是向乙○○買機車，買完第七
    天，行照就在乙○○的店內遺失，我要他幫我補辦，乙○○說要找辦理貸款的人
    說，結果拖了一、二個月都沒有辦，我跟乙○○說車子沒有行照就跟贓車一樣，
    他承諾一個禮拜內要幫我辦，結果都沒有，我就跟他說這樣子買車沒有用，乙○○叫我把車牽回去給他，我有問乙○○說事情處理的如何，他說他有牽來法院，
    法院也有拍照存證。」云云。經查：被告甲○○於八十八年四月間，透過乙○○
    購買車牌號碼ＹＭＮ─四二六號機車乙輛，並於同年四月七日在高雄市小港區○○○路一一Ｏ號戊○○○○，簽訂動產擔保交易附條件買賣契約書，約定總價金
    七萬元，自同年五月十五日起至八十九年二月月十五日止，分十期繳納，每個月
    一期，前五期每期付款八千九百元，後五期每期五千一百元，未付清全部價款以
    前，所有權仍屬戊○○○○所有，且應將上述標的物置放在高雄縣鳳山市○○○
    路一九七巷十二號住所或高雄市前鎮區鎮○○街三九五巷八號五之二之住所，甲○○僅得依約占有使用，不得將該標的物遷移、出賣或為任何處分，是甲○○乃
    動產擔保交易之債務人一節，有契約書一紙及發票日八十八年四月七日、發票人
    甲○○及乙○○、金額七萬元之本票一紙附於八十八年偵字第二Ｏ二二八卷可稽
    ，且被告甲○○只繳納頭期款後就沒有付款之後就入監了，業據證人乙○○到庭
    證述屬實在卷（參見本院九十年十一月六日審理筆錄），另被告於本院九十年十
    二月二十日審理時亦坦承車子都放在高雄前鎮區○○路，核與證人即戊○○○○
    職員丁○○於八十九年十二月十三日偵查中證稱伊去看過二次都沒看到車子放在
    高雄縣鳳山市○○○路一九四號處互核相符。綜上所述，本件被告甲○○確有未
    得戊○○○○同意情形下，於八十八年八月間意圖不法之利益，將上開標的物遷
    移至高雄市○鎮區○○路，致生損害於戊○○○○之犯行，被告所辯，係屬事後
    卸責之詞，不足採信，本件事證明確，應依法論科。
二、核被告甲○○所為，係犯動產擔保交易法第三十八條之罪。爰審酌被告所為影響
    動產抵押之機能，且犯後一再否認犯行，未見悔意，惟念其係因行照遺失聲請補
    發未果，致未分期繳納價款，且供擔保之車牌號碼ＹＭＮ─四二六號機車已經告
    訴人戊○○○○取回，對告訴人所生之損害尚輕等一切情狀，量處如主文所示之
    刑；又按刑法第四十一條已於九十年一月十日經總統公布施行，並於同年月十二
    日生效，該條規定：「犯最重本刑為五年以下有期徒刑之刑之罪，而受六個月以
    下有期徒刑或拘役之宣告，因身體、教育、職業、家庭之關係或其他正當事由，
    執行顯有困難者，得以一元以上三元以下折算一日，易科罰金。但確因不執行所
    宣告之刑，難收矯正之效，或難以維持法秩序者，不在此限。」、「併合處罰之
    數罪，均有前項情形，其應執行之刑逾六月者，亦同」，被告所犯違反動產擔保
    交易法之罪，係三年以下有期徒刑之罪，且科處拘役之刑，被告犯罪時間雖在上
    開條文修正生效前，然依刑法第二條第一項前段規定，行為後法律有變更者，原
    則上適用裁判時之法律，復經新舊法比較結果，新修正之條文對於易科罰金之條
    件有利於行為人，故依刑法第二條第一項前段規定，被告所宣告之刑，應依新修
    正之刑法第四十一條第一項規定，諭知如易科罰金之折算標準。
三、公訴意旨另以：被告甲○○意圖為自己不法之所有，於八十八年四月七日，以動
    產擔保交易附條件買賣之方式，佯向戊○○○○負責人己○○詐購車牌號碼ＹＭ
    Ｎ─四二六號機車一部，約定總價金七萬元，分十期給付，乃甲○○取得標的物
    後，即拒不付款，因認被告涉犯刑法第三百三十九條第一項詐欺取財罪嫌。
四、按刑法第三百三十九條第一項詐欺罪之成立，以意圖為自己或第三人不法所有，
    以詐術使人將本人或第三人之物交付為要件。經查：車牌號碼ＹＭＮ─四二六號
    機車係被告甲○○係透過經營機車行之乙○○向戊○○○○所購得，而並與戊○○○○依動產擔保交易法辦理附條件買賣，只交頭期款後因行車執照遺失要求戊○○○○補辦行照未果，即未再繳納分期價款一節，業據證人乙○○於本院九十
    年十一月六日到庭證述屬實在卷，又該系爭機車亦據戊○○○○職員丙○○到庭
    證稱業於八十九年十月間牽回戊○○○○（參見本院九十年六月五日審理筆錄）
    ，是本件系爭機車既已牽回戊○○○○，被告甲○○即無不法所有之意圖，即與
    刑法第三百三十九條第一項之犯罪構成要件不符，即不能以該條之罪相繩。此外
    ，復查無其他積極證據，足認被告確有公訴人所指此部份之犯行，惟公訴意旨認
    此部份與被告前揭違反動產擔保交易罪之部分有牽連犯之裁判上一罪關係，爰不
    另為無罪之諭知，並此敘明。
據上論斷，應依刑事訴訟法第二百九十九條第一項前段，動產擔保交易法第三十八條
，刑法第二條第一項前段、第十一條前段、修正後第四十一條第一項，罰金罰鍰提高
標準條例第一條前段、第二條，判決如主文。
本案經檢察官葉淑文到庭執行職務。
中      華      民      國    九十一    年      一      月      三      日
                               臺灣高雄地方法院刑事第七庭
                                   法  官    何  清  富
右正本證明與原本無異。
如不服本判決，應於判決送達後十日內，向本院提出上訴狀。
                                   書記官    陳  恩  如
中      華      民      國    九十一    年      一      月      四      日
附錄本案判決論罪科刑所適用之法條：
動產擔保交易法第三十八條：
動產擔保交易之債務人，意圖不法之利益，將標的物遷移、出賣、出質、移轉、抵押
或為其他處分，致生損害於債權人者，處三年以下有期徒刑、拘役或科或併科六千元
以下之罰金。
